【裁判字號】    98,訴,1146
【裁判日期】    980827
【裁判案由】    偽造文書等
【裁判全文】
臺灣臺北地方法院刑事判決              98年度訴字第1146號
公  訴  人  臺灣臺北地方法院檢察署檢察官
被      告  乙○○
選任辯護人  陳盈潔律師
上列被告因偽造文書等案件，經檢察官提起公訴（98年度偵字第
12507號），本院判決如下：
    主  文
乙○○共同行使偽造公文書，足以生損害於公眾及他人，處有期
徒刑處有期徒刑貳年，扣案如附表所示之物，均沒收；又共同偽
造公文書，足以生損害於公眾及他人，處有期徒刑壹年，扣案如
附表所示編號1至8之物及偽造「臺灣彰化地方法院檢察署公證處
」公文書壹紙，沒收；應執行有期徒刑貳年陸月，扣案如附表所
示之物及偽造「臺灣彰化地方法院檢察署公證處」公文書壹紙，
均沒收。
    事  實
一、乙○○因缺錢花用，竟與真實姓名不詳綽號「阿福」、「阿
    吉」等某詐欺集團成年成員，共同基於冒充公務員行使職權
    、行使偽造公文書及意圖為自己不法所有之犯意聯絡，先由
    「阿福」等於不詳時、地偽刻「臺灣臺北地方法院檢察署」
    公印及「臺灣臺北地方法院收款章」、「主任檢察官陳忠榮
    」、收款員「龔漢昇」印章各1枚，繼於98年5月19日上午8
    時在台北火車站，由集團成員阿吉囑乙○○去快速照相，將
    照片交予阿吉，阿吉進而於98年5月19日上午9時，在台北車
    站之廁所內，將上開偽造之印章，連同0000000000、000000
    000 0、0000000000號行動電話共3支、台北地方法院收據1
    本、黑色公事包1個及其上黏貼乙○○相片之偽造「臺灣臺
    北地方法院檢察署龔漢昇」識別證1張，隨時等待「阿吉」
    指示，假冒地檢署人員出面取款，嗣於當日上午9點30分許
    ，「阿吉」所屬詐欺集團成員，輪流假冒信義分局警員林語
    欣、彰化縣警員陳振榮、偵一隊隊長蔡錫銘、主任檢察官陳
    忠榮，以電話向被害人甲○○謊稱其涉及洗錢案件，需將存
    款交付監管、調查，否則所有帳戶將被凍結云云，使甲○○
    陷於錯誤，於當日上午11時50分，在臺北市○○區○○路4
    段72巷16弄與光復南路45巷口，將新臺幣（下同）200萬元
    ，交付與行使偽造識別證假冒地檢署「龔漢昇」之乙○○，
    乙○○並交付當日上午聽候指示前往八德路3段麥當勞速食
    分店對面之便利商店收取偽造公文書傳真本，並於便利商店
    內加蓋印章，致上有偽造「臺灣臺北地方法院檢察署」公印
    文，以主任檢察官陳忠榮名義發文之偽造「金融帳戶財產證
    明申請書」、「臺灣彰化地方法院檢察署公證處」、「法務
    部行政執行處假扣押處分命令」公文書各1紙與甲○○收執
    ，足生損害於臺灣臺北地方法院檢察署、臺灣彰化地方法院
    檢察署、主任檢察官陳忠榮對外執行公務之信用性及龔漢昇
    。該詐欺集團於翌日（20日）上午，復再另行起意，再以電
    話向甲○○佯稱尚須將剩餘存款68萬元交付監管云云，幸甲
    ○○已知受騙，一面假裝受騙前往銀行提款，一面通知員警
    前來埋伏，於98年5月20日上午11時10分許，乙○○持其於
    當日在前述地點偽造之「臺灣彰化地方法院檢察署公證處」
    公文書1紙，前往上址欲取款，為警當場查獲，並扣得其等
    所有供犯罪使用之偽造之「臺灣臺北地方法院收據」1本、
    偽造「臺灣臺北地方法院檢察署識別證」1張、偽造「臺灣
    臺北地方法院檢察署」公印1枚、「臺灣臺北地方法院收款
    章」印章1枚、偽造之「臺灣臺北地方法院檢察署主任檢察
    官陳忠榮」、「龔漢昇」印章2枚、行動電話3支、黑色公事
    包1個及上開偽造完成未及行使之偽造「臺灣彰化地方法院
    檢察署公證處」公文書1紙。
二、案經甲○○訴請臺北市政府警察局松山分局報請臺灣臺北地
    方法院檢察署檢察官偵查起訴。
    理  由
一、按被告以外之人於審判外之言詞或書面陳述，除法律有規定
    者外，不得作為證據，刑事訴訟法第159條第1項定有明文。
    另按被告以外之人於審判外之陳述，雖不符前四條之規定，
    而經當事人於審判程序同意作為證據，法院審酌該言詞陳述
    或書面陳述作成時之情況，認為適當者，亦得為證據；當事
    人、代理人或辯護人於法院調查證據時，知有第159條第1項
    不得為證據之情形，而未於言詞辯論終結前聲明異議者，視
    為有前項之同意，同法第159條之5亦已明訂。查本案據以認
    定被告乙○○犯罪事實之證據，部分屬於傳聞證據，惟因被
    告、辯護人及公訴人於本院言詞辯論終結前，均未對於證據
    能力聲明異議，依刑事訴訟法第159條之5第1項、第2項規定
    ，視為同意上開證據具備證據能力，本院審酌該等傳聞證據
    作成之情況，亦無違法或不當情事，因而認為適當，故該等
    傳聞證據均具備證據能力而得作為證據，合先敘明。
二、訊據被告對於上揭事實，均坦承不諱，並經證人即告訴人甲
    ○○證述明確（見98年度偵字第12507號卷第52頁、本院98
    年8月6日審判筆錄），並有偽造之「金融帳戶財產證明申請
    書」、「臺灣彰化地方法院檢察署公證處」、「法務部行政
    執行處假扣押處分命令」公文書各1紙在卷可參，且有偽造
    之「臺灣臺北地方法院收據」1本、偽造「臺灣臺北地方法
    院檢察署檢察官龔漢昇識別證」1張、偽造「臺灣臺北地方
    法院檢察署」、「臺灣臺北地方法院收款章」公印章2枚、
    偽造之「臺灣臺北地方法院檢察署主任檢察官陳忠榮」、「
    龔漢昇」印章2枚、行動電話3支、黑色公事包1個，及偽造
    「臺灣彰化地方法院檢察署公證處」公文書1紙扣案可證，
    被告任意性自白，與事實相符，應可採信。本件事證明確，
    被告犯行洵堪認定。
三、(一)按刑法上所謂公印或公印文，係專指表示公署或公務員資
    格之印信而言，即俗稱大印與小官章及其印文，最高法院69
    年度台上字第693號著有判例；刑法第218條第1項所稱之公
    印，係指由政府依印信條例第6條相關規定製發之印信，用
    以表示公署或公務員之資格，即俗稱之大印及小官章而言。
    至其形式凡符合印信條例規定之要件而製頒，無論為印、關
    防、職章、圖記，如足以表示其為公務主體之同一性者，均
    屬之（最高法院89年度台上字第3155號判決意旨參照），若
    不符印信條例規定或不足以表示公署或公務員之資格之印章
    、印文，即不得謂之公印、公印文，僅為普通印章、印文。
    扣案之偽造之「臺灣臺北地方法院收據」、偽造「金融帳戶
    財產證明申請書」、偽造「臺灣彰化地方法院檢察署公證處
    」2張、偽造「法務部行政執行處假扣押處分命令」等文書
    ，均偽造公務員職務上所職掌之文書，為偽造公文書。偽造
    「臺灣臺北地方法院檢察署識別證」1張係用以表示服務之
    證書，核屬刑法第212條之特種文書。偽造「臺灣臺北地方
    法院檢察署」公印章1枚，確係表示公務機關或機關長官資
    格及其職務之印信，自屬公印，其蓋用之印文係偽造公印文
    。偽造之「臺灣臺北地方法院檢察署主任檢察官陳忠榮」、
    「龔漢昇」、「臺灣臺北地方法院收款章」印章各1枚，並
    非政府依印信條例製發用以表示公署或公務員資格之用，是
    上揭偽造印章、印文，僅屬通常印章、印文，合先敘明。
  (二)核被告所為，係犯犯刑法第339條第1項之詐欺取財罪、第3
    項、第1項之詐欺取財未遂、第216條、第211條行使偽造公
    文書、第211條偽造公文書、第216條、第212條行使偽造特
    許證及第158條第1項僭行公務員職權罪。其偽造公印文、印
    文係偽造公文書之階段行為，而偽造公文書之低度行為，為
    行使之高度行為所吸收，均不另論罪。其偽造特種文書之低
    度行為，為行使偽造特種文書之高度行為所吸收，不另論罪
    。其與「阿福」、「阿吉」等詐欺集團成員，有犯意聯絡、
    行為分擔，為共同正犯。其於98年5月19日所犯一行為觸犯
    詐欺取財、行使偽造公文書、特種文書罪、僭行公務員職權
    罪，應依刑法第55條規定，從重論以行使偽造公文書罪處斷
    。其於98年5月20日所犯一行為觸犯詐欺取財未遂罪、偽造
    公文書罪、僭行公務員職權罪，應依刑法第55條規定，從重
    論以偽造公文書一罪。其先後二次犯行，犯意各別，行為互
    殊，應予分論併罰。爰審酌被告正值壯年，不思努力工作，
    竟與詐欺集團成員合謀詐騙被害人，且冒用司法機關名義，
    偽造公印、公文書，視公權力於無物，行騙之手段  嚴重影
    響社會秩序，破壞民眾對於公務機關之信任、甚至人與人之
    間的信任，及造成被害人鉅額損失，惟犯後坦承犯行，然無
    法返還分毫等情狀，及檢察官之求刑，量處如主文所示之刑
    ，以資儆懲。扣案如附表所示之物，為偽造之公印、印章、
    公印文及其與共犯所有供第1次犯罪所用之物，業據被告供
    承在卷，應依刑法第219條、第38條第1項第2款規定，宣告
    沒收。至告訴人所呈作證據使用之偽造「金融帳戶財產證明
    申請書」、「臺灣彰化地方法院檢察署公證處」、「法務部
    行政執行處假扣押處分命令」公文書各1紙，因已交予甲○
    ○收執，非屬於被告所有，爰僅沒收其上偽造「臺灣臺北地
    方法院檢察署」公印文，附此敘明。另扣案之偽造「臺灣彰
    化地方法院檢察署公證處」公文書1紙，為其供第2次犯罪所
    用之物，附表所示編號1至8為偽造之公印、印章、公印文及
    其與共犯所有供第2次犯罪所用之物，業據被告供承在卷，
    應依刑法第219條、第38條第1項第2款規定，併予宣告沒收
    。
據上論斷，應依刑事訴訟法第299條第1項前段，刑法第28條、第
158條第1項、第216條、第211條、第212條、第219條、第339條
第1項、第3項、第55條、第51條第5款、第219條、第38條第1項
第2款，刑法施行法第1條之1，判決如主文。
本案經檢察官郭騰月到庭執行職務。
中    華    民    國    98    年    8     月    27    日
                  刑事第十四庭  審判長法  官  陳興邦
                                      法  官  李家慧
                                      法  官  沈君玲
上正本證明與原本無異。
如不服本判決應於收受送達後10日內向本院提出上訴書狀，並應
敘述具體理由；其未敘述上訴理由者，應於上訴期間屆滿後20日
內向本院補提理由書（均須按他造當事人之人數附繕本）「切勿
逕送上級法院」。告訴人或被害人如對於本判決不服者，應具備
理由請求檢察官上訴，其上訴期間之計算係以檢察官收受判決正
本之日期為準。
                                      書記官  劉麗英
中    華    民    國    98    年    8     月    27    日
附錄本案論罪科刑所依據法條：
中華民國刑法第158條
（僭行公務員職權罪）
冒充公務員而行使其職權者，處 3 年以下有期徒刑、拘役或 5
百元以下罰金。
冒充外國公務員而行使其職權者，亦同。
中華民國刑法第216條
（行使偽造變造或登載不實之文書罪）
行使第 210 條至第 215 條之文書者，依偽造、變造文書或登載
不實事項或使登載不實事項之規定處斷。
中華民國刑法第211條
（偽造變造公文書罪）
偽造、變造公文書，足以生損害於公眾或他人者，處 1 年以上 7
年以下有期徒刑。
中華民國刑法第212條
（偽造變造特種文書罪）
偽造、變造護照、旅券、免許證、特許證及關於品行、能力服務
或其他相
類之證書、介紹書，足以生損害於公眾或他人者，處 1 年以下有
期徒刑、拘役或 3 百元以下罰金。
中華民國刑法第339條
（普通詐欺罪）
意圖為自己或第三人不法之所有，以詐術使人將本人或第三人之
物交付者，處5年以下有期徒刑、拘役或科或併科1千元以下罰金
。
以前項方法得財產上不法之利益或使第三人得之者，亦同。
前二項之未遂犯罰之。
附表：
┌──┬────────────┬────────────┐
│編號│      名稱              │        數目            │
├──┼────────────┼────────────┤
│  1 │  偽造之「臺灣臺北地方法│        1本             │
│    │  院收據」              │                        │
├──┼────────────┼────────────┤
│  2 │   偽造「臺灣臺北地方法 │        1張             │
│    │   院檢察署識別證」     │                        │
├──┼────────────┼────────────┤
│  3 │   偽造「臺灣臺北地方法 │        1枚             │
│    │   院檢察署」公印       │                        │
├──┼────────────┼────────────┤
│  4 │  「臺灣臺北地方法院收  │        1枚             │
│    │   款章」印章           │                        │
├──┼────────────┼────────────┤
│  5 │   偽造之「臺灣臺北地任 │        1枚             │
│    │   檢察官陳忠榮」印章   │                        │
├──┼────────────┼────────────┤
│  6 │   偽造之「龔漢昇」印章 │        1枚             │
├──┼────────────┼────────────┤
│  7 │   行動電話             │        3支             │
├──┼────────────┼────────────┤
│  8 │   黑色公事包           │        1個             │
├──┼────────────┼────────────┤
│  9 │   偽造「金融帳戶財產證 │                        │
│    │   明申請書」、「臺灣彰 │        各1枚           │
│    │   化地方法院檢察署公證 │                        │
│    │   處」、「法務部行政執 │                        │
│    │   行處假扣押處分命令」 │                        │
│    │   公文書上偽造「臺灣臺 │                        │
│    │   北地方法院檢察署」公 │                        │
│    │   印文                 │                        │
└──┴────────────┴────────────┘


司法院資訊處製作；財團法人民間司法改革基金會備份。
